臺灣士林地方法院刑事判決　　　　　　 100年度易緝字第31號
公　訴　人　臺灣士林地方法院檢察署檢察官
被　　　告　李德勇
上列被告因賭博案件，經檢察官提起公訴（100 年度偵字第1307
號），因被告所犯為死刑、無期徒刑、最輕本刑為三年以上有期
徒刑或高等法院管轄第一審案件以外之罪，且於準備程序進行中
，被告先就被訴事實為有罪之陳述，經本院合議庭裁定由受命法
官獨任以簡式審判程序審理，本院判決如下：
    主  文
李德勇共同犯圖利聚眾賭博罪，處有期徒刑貳月，如易科罰金，
以新臺幣壹仟元折算壹日。扣案之象棋伍副、骰子貳佰陸拾顆、
監視器鏡頭貳具、電視螢幕貳臺（以上保管字號為臺灣士林地方
法院100 年度保字第440 號）、抽頭金新臺幣捌佰元均沒收。
    事  實
一、李德勇與劉博愛、林榮利共同基於意圖營利而聚眾賭博之犯
    意聯絡，由劉博愛自民國99年11月中旬起，以其向龔祖台所
    承租位於臺北市○○區○○路130 號4 樓租屋處供作賭博場
    所，李德勇、林榮利則分別於100 年1 月4 日起、99年12月
    某日起，以日薪新臺幣（下同）500 元至1,000 元不等之代
    價受僱於劉博愛（劉博愛、林榮利部分，業經本院100 年度
    易字第241 號判決分處有期徒刑四月、三月確定），由林榮
    利負責在現場清點賭金，李德勇則負責在上址樓下門口警戒
    把風及接送客人，劉博愛並在上址1 樓門口裝設監視器鏡頭
    2 具用以監看有無警察或陌生人進出。劉博愛提供象棋5 副
    、骰子260 顆作為賭具，以俗稱「士九」之賭法，每人輪流
    作莊，每局發給4 只棋，「帥」為1 點、「士」為2 點之類
    推方式，組合點數論輸贏，押注金最少為100 元，贏家每贏
    200 、300 元或1,000 元以下、1,000 元，分別需支付10元
    、20元或30元、50元不等抽頭金給劉博愛。嗣於100 年1 月
    7 日21時15分許，適有賭客陳明賢、簡俊富、蔡秀雄、陳志
    忠、李玉珍、陳長生、詹政一、何財興、張木炎、許寶華、
    李宗榮、吳新聰、陳屘、劉文隆、汪文龍（起訴書誤載為江
    文龍）、張文昌、陳聰明、蘇水風、黃家俊、蕭有財和楊同
    享等人，在上址以前開方法賭博，為警持本院核發之搜索票
    在上址當場查獲，扣得劉博愛所有象棋5 副、骰子260 顆、
    監視器2 具、電視螢幕2 台、抽頭金800 元、賭資20萬1,65
    0 元（起訴書誤載含抽頭金800 元，賭客及賭資部分均另由
    警察機關依社會秩序維護法處理），另在臺北市○○區○○
    路與哈密街59巷口查獲正在把風之李德勇，始悉上情。
二、案經臺北市政府警察局大同分局報告臺灣士林地方法院檢察
    署檢察官偵查起訴。
    理  由
一、本件被告李德勇所犯非死刑、無期徒刑或最輕本刑有期徒刑
    3 年以上之罪，亦非高等法院管轄第一審案件，且於本院訊
    問時，被告先就被訴事實為有罪之陳述，經告知被告簡式審
    判程序之旨，並聽取檢察官、被告之意見後，本院裁定進行
    簡式審判程序，是本件之證據調查，依刑事訴訟法第273 條
    之2 規定，不受同法第159 條第1 項、第161 條之2 、第16
    1 條之3 、第163 條之1 及第164 條至第170 條規定之限制
    ，合先敘明。
二、前揭犯罪事實，業據被告於本院訊問及審理時自白在卷（見
    本院100 年度易緝字第31號卷第23至26頁、第35至36頁、第
    49至53頁），核與共犯劉博愛、林榮利於本院100 年度易字
    第201 號案件審理時供述相符（見本院100 年度易字第201
    號卷第69至71頁），復經證人即賭客蔡秀雄、陳志忠、詹政
    一、何財興、劉文隆、陳聰明、蘇水風、蕭有財及楊同享等
    9 人於警詢及偵訊證述明確（見100 年度偵字第1307號卷第
    51頁、第287 頁、第60頁、第281 頁、第80頁、第284 頁、
    第89頁、第280 頁、第138 頁、第285 頁、第160 頁、第28
    3 頁、第167 頁、第271 頁、第187 頁、第269 頁、第192
    頁、第272 頁），亦與證人即賭客簡俊富、李玉珍、陳長生
    、張木炎、許寶華、李宗榮、吳新聰、陳屘、汪文龍、張文
    昌、黃家俊及陳明賢等12人於警詢證述相符（見同上偵卷第
    45頁、第68頁、第76頁、第96頁、第103 頁、第11 3頁、第
    12 2頁、第130 頁、第145 頁、第150 頁、第176 頁、第22
    3 頁），復有臺北市政府警察局大同分局搜索扣押筆錄及扣
    押物品目錄表1 份、採證照片5 幀、房屋租賃契約書1 份等
    件附卷可稽（見同上偵卷第33至38頁、第207 至209 頁、第
    20 2至205 頁）。此外，並有象棋5 副、骰子260 顆、監視
    器鏡頭2 具、電視螢幕2 臺、抽頭金800 元、賭資20萬1,65
    0 元扣案可佐。是被告前開任意性自白有上開證據足資佐證
    ，堪認與事實相符，應予採信。另有關被告究係何時起受僱
    於共犯劉博愛而為前揭犯行乙節，被告陳稱係自100 年1 月
    4 日起至查獲時（即同年月7 日）止。雖共犯劉博愛初於偵
    查中供稱係自99年11月中旬開始（見同上偵卷第235 頁），
    復於本院100 年度易字第201 號案件審理時改稱係自99年12
    月開始（見本院100 年度易字第201 號卷第69頁反面），前
    後陳述不一，已非無疑；另觀共犯林榮利於偵查中證稱：之
    前並不認識被告，係查獲前2 天才看到被告等情（見同上偵
    卷第240 頁），且查無其他證據證明被告係自99年11月或12
    月起即受僱於共犯劉博愛而為前揭犯行，故認被告應確係自
    100 年1 月4 日起受僱於共犯劉博愛。綜上，本案事證明確
    ，被告犯行洵堪認定，應予依法論罪科刑。
三、論罪科刑：
  (一)核被告所為，係犯刑法第268 條後段之意圖營利聚眾賭博罪
    。按刑事法若干犯罪行為態樣，本質上原具有反覆、延續實
    行之特徵，立法時既予特別歸類，定為犯罪構成要件之行為
    要素，則行為人基於概括之犯意，在密切接近之一定時、地
    持續實行之複次行為，倘依社會通念，於客觀上認為符合一
    個反覆、延續性之行為觀念者，於刑法評價上，即應僅成立
    一罪之「集合犯」。學理上所稱「集合犯」之職業性、營業
    性或收集性等具有重複特質之犯罪均屬之，例如經營、從事
    業務、收集、販賣、製造、散布等行為概念者是（最高法院
    95年度臺上字第1079號判決意旨參照）。查本件被告先後多
    次意圖營利聚眾賭博之行為，各為其遂行單一犯罪之各別動
    作，本質即有「反覆、延續實施」之性質，應屬「集合犯」
    之包括一罪，僅成立一罪。被告與劉博愛、林榮利就意圖營
    利而聚眾賭博犯行，有犯意聯絡與行為分擔，為共同正犯。
  (二)爰審酌被告意圖營利而聚眾賭博，助長投機風氣，危害社會
    善良風俗。惟並無前科紀錄，此有臺灣高等法院被告前案紀
    錄表1 份在卷可稽，素行尚稱良好，兼衡被告於本院審理時
    坦承犯行，已知悔悟，犯後態度尚稱良好，並參酌其犯罪動
    機、目的、手段、生活狀況、智識程度及參與本件犯罪程度
    及犯罪所得等一切情狀，量處如主文所示之刑，並諭知易科
    罰金之折算標準。
  (三)扣案之象棋5 副、骰子260 顆、監視器鏡頭2 具、電視螢幕
    2 臺均為共犯劉博愛所有並供犯本件犯罪所用之物；抽頭金
    800 元係查獲當日共犯劉博愛犯本件犯罪所得之物，均業據
    共犯劉博愛於警詢、偵訊及本院100 年度易字第201 號案件
    審理中供明在卷。是本於共犯責任共同原則，爰分別依刑法
    第38條第1 項第2 款、第3 款、第3 項之規定宣告沒收。又
    被告與劉博愛、林榮利雖係共同正犯，然劉博愛、林榮利並
    非本件受判決人，關於前揭沒收部分，自不宜在本件主文宣
    示其應與被告連帶沒收之旨。至判決確定後，檢察官應本於
    共同正犯連帶沒收之原則而為執行，乃屬當然，併此敘明（
    最高法院98年度臺上字第632 、7613、3389號判決，臺灣高
    等法院暨所屬法院99年度法律座談會刑事類提案第30號研討
    結果參照）；另扣案門號0000000000號、0000000000號SIM
    卡各1 張雖係被告所有，惟證據尚不足以證明係供犯本件犯
    罪所用之物，爰不予宣告沒收；至於扣案賭資20萬1,650 元
     (含共犯劉博愛所有4,000 元及共犯林榮利所有3,700 元)
    ，係共犯劉博愛、林榮利及其他賭客所有、供於非公共場所
    或非公眾得出入之職業賭博場所賭博財物所使用之金錢，核
    非屬供犯本件犯罪所用或因本件犯罪所得之物，亦非其他賭
    客在公共場所或公眾得出入之場所賭博財物而在賭檯或兌換
    籌碼處之財物，尚非得依刑法第38條第1 項第2 款、第3 款
    或第266 條第2 項宣告沒收之物，爰不另為沒收之諭知，均
    附此敘明。
據上論斷，應依刑事訴訟法第273 條之1 第1 項、第299 條第1
項前段，刑法第28條、第268 條、第41條第1 項前段、第38條第
1 項第2 款、第3 款、第3 項，刑法施行法第1 條之1 第1 項、
第2 項前段，判決如主文。
本案經檢察官李松德到庭執行職務。
中    華    民    國   100    年    11    月    30    日
                  刑事第四庭法  官  陳菊珍
以上正本證明與原本無異。
如不服本判決應於收受送達後 10 日內向本院提出上訴書狀，並
應敘述具體理由。其未敘述上訴理由者，應於上訴期間屆滿後
20 日內向本院補提理由書 (均須按他造當事人之人數附繕本 )
「切勿逕送上級法院」。
                            書記官  林蔚菁
中    華    民    國   100    年    12    月    2     日
附錄法條：
中華民國刑法第268條
意圖營利，供給賭博場所或聚眾賭博者，處 3 年以下有期徒刑
，得併科 3 千元以下罰金。